【裁判字號】    92,訴,510
【裁判日期】    921008
【裁判案由】    侵權行為損害賠償
【裁判全文】
臺灣屏東地方法院民事判決  九十二年度訴字第五一○號
    原      告  乙○○○
    原      告  甲○○
    右一訴訟代理人  戊○○
    被      告  丙○○
    訴訟代理人  丁○○
右當事人間侵權行為損害賠償事件，本院於民國九十二年九月二十四日言詞辯論終結
，判決如左：
    主    文
原告之訴及假執行之聲請均駁回。
訴訟費用由原告負擔。
    事    實
一、原告起訴主張：被告丙○○在民國九十年十一月十一日凌晨二時許，駕駛車牌號
    碼Ｋ二七七四九號自用小客車，附載友人歐惠萍沿著屏東縣臺一線公路由北往南
    方向行駛，行經該路南下四○一公里處，本應注意車前狀況，隨時採取必要的安
    全措施，竟疏未注意，適前方有原告的兒子即被害人陳信宏因騎乘車號  TｘT二
    九０號機車撞及中央分隔島而倒於同側車道正以右手撐地試圖爬起，閃避不及而
    撞及，致陳信宏因而受有顱內出血、前額顏面顱骨開放性骨折等傷害，經送醫傷
    重不治死亡；被告因前揭肇事行為業經本院九十一年交訴字第五五號以過失致死
    罪判處有期徒刑三月確定，又原告分別為被害人之父、母，亦為被害人法定應扶
    養之人，且亦為被害人之死亡支出相當之殯葬費，原告爰依民法第一百九十二條
    、第一百九十四條、及第一百九十五條規定向被告請求賠償喪葬費新台幣（下同
    ）五十萬元，扶養費甲○○部份四十二萬元、乙○○○部份一百五十六萬元及精
    神慰撫金各一百萬元，並扣除已領取之強制汽車責任保險金一百四十萬元，為此
    提起本訴，於本院聲明：求為判決被告應給付原告乙○○○二百三十六萬元、甲○○七十二萬元，及均自起訴狀繕本送達之翌日即九十二年七月二十九日起至清
    償日止，按週年利率百分之五計算之利息，並願供擔保以代釋明，請求宣告假執
    行。
二、被告則以：對於車禍之事實並不爭執，但對於過失之程度認為並非全為原告之過
    失，被害人陳信宏之過失較大，因無工作無力賠償，為此聲明：求為判決駁回原
    告之訴。
三、原告主張被告丙○○於前揭時地，疏未注意車前狀況，且未依規定減速慢行，隨
    時採取必要的安全措施，撞及倒於同側車道原告之子即被害人陳信宏，致被害人
    陳信宏死亡，被告前揭行為業經本院九十一年交訴字第五五號以過失致死罪判處
    有期徒刑三月確定之事實，為被告所不爭執，並經本院依職權調取本院九十一年
    交訴字第五五號刑事卷宗審閱無誤，又由前揭刑事卷內附肇事現場圖顯示撞擊點
    在內側車道靠近道路中心線處，被告於行進中撞及前方倒於車道之被害人，足見
    被告疏未注意車前狀況。又由前揭刑事卷內附照片可知當時天候晴朗、視距良好
    、路面乾燥、無缺陷、有照明光線，堪認被告無不能注意之情事，竟疏未注意上
    開規定而肇事，核被告所為，其行車未注意車前狀況並隨時採取必要安全措施等
    ，係違反道路交通安全規則第九十四條第三項之規定，顯有過失甚為明顯；惟被
    害人駕重機車本應行駛於最外側車道，竟行駛於內側車道而撞及中央分隔島倒地
    致被撞及，顯違前揭規則第九十九條第一項第二款之機器腳踏車行駛車道之規定
    ，亦與有過失。又經本院審酌認本件行車事故之發生被告應負十分之三比例之過
    失責任，被害人陳信宏則應負十分之七比例之過失責任。
四、按因故意或過失不法侵害他人之權利者，負損害賠償責任；不法侵害他人致死者
    ，對於支出醫療費用或殯葬費之人亦應負損害賠償責任，被害人對於第三人負有
    法定扶養義務者，加害人對於該第三人亦應負損害賠償責任；不法侵害他人致死
    者，被害人之父、母、子、女及配偶，雖非財產上之損害，亦得請求賠償相當之
    金額，民法第一百八十四條第一項前段、第一百九十二條及第一百九十四條分別
    定有明文。爰就原告所主張各項損害，分別審酌如下：
（一）喪葬費用：
      原告乙○○○主張其因被害人死亡而計支出殯葬費五十萬元，業據其提出喪葬
      費用免用統一發票收據、棺木附屬品明細表及憑證各一紙為證，經查收據部份
      費用總計為四十一萬八千五百元，又其中免用統一發票收據、棺木附屬品明細
      表二張金額均為十六萬零一百元，核其項目及開立人均為同一，此部份應以十
      六萬零一百元為準，又其餘收據九萬八千三百元部份，核其項目經本院審酌被
      害人死亡時之身分、地位、經濟狀況及社會風俗慣行需要之結果，認該等費用
      均屬喪葬之必要費用，從而原告此部份之請求於二十五萬八千四百元範圍應予
      以准許，逾此部分之請求，為無理由。
（二）法定扶養費：
    (一)原告甲○○、乙○○○分別為係陳信宏之父、母親，陳信宏依民法第一千一百
      十五條第一項第一款規定對原告負有法定扶養義務，陳信宏因被告之過失行為
      而死亡，揆諸首開規定，原告自得請求被告給付法定扶養費。經查，原告甲○○、乙○○○分別係二十八年八月十六日、四十七年九月六日出生，有戶籍謄
      本在卷可稽，於被害人死亡時分別為六十二歲、四十三歲，則於本件車禍事發
      時，依台閩地區八十九年簡易生命表平均餘命所示，原告平均餘命分別為七年
      、三十六年，是原告甲○○、乙○○○分別請求七年、二十六年法定扶養費，
      為有理由。
    (二)又按受扶養權利者，以不能維持生活而無謀生能力者為限。前項無謀生能力之
      限制，於直系血親尊親屬不適用之；扶養之程度，應按受扶養權利者之需要，
      與負扶養義務者之經濟能力及身分定之，民法第一千七百一十七條、第一千一
      百十九條分別定有明文。又按扶養費之數額，應依扶養義務人之財力，及扶養
      權利人需要之程度定之，而扶養之程度，應按受扶養權利者之需要，與負扶養
      義務者之經濟能力及身分定之，不得僅以某一固定年度綜合所得稅扶養親屬寬
      減額或免稅為其唯一之標準（最高法院為十二年上字第九八號判例、七十六年
      台上字第一九○八號判決、八十四年台上字第二八八八號判決意旨參照）；本
      院審酌原告日常生活所需，兩造之經濟能力、身分、地位等情，及不應使原告
      因本件事故之發生，而只得請求遠低於一般國民生活水準之扶養等一切情狀，
      堪認原告主張每年六萬元計算扶養費，尚屬相當；是原告甲○○、乙○○○所
      得請求七年、二十六年法定扶養費，並依霍夫曼式計算法扣除各中間利息後（
      七年、二十六年之霍夫曼系數分別為六．0000000、一六．00000
      00），是原告甲○○、乙○○○得受之扶養費分別為三十六萬八千零十六元
      、一百零一萬六千六百五十元。
    (三)再按負扶養義務者有數人，而其親等同一時，應各依其經濟能力，分擔義務，
      民法第一千一百十五條第三項定有明文。復查，原告互為配偶，尚有包括陳信
      宏在內之三名子女，為其扶養義務人應平均分擔對原告之扶養義務，是以被害
      人陳信宏應負擔四分之一扶養義務，從而，原告甲○○、乙○○○得受之扶養
      費分別在九萬二千零四元，二十五萬四千一百六十三元範圍內，為有理由，逾
      此部分之請求，為無理由。
（三）精神慰撫金：本件原告係被害人之父母，其等突遭此喪子之痛，精神所受痛苦
      自深，依上開說明，其等自得請求賠償相當之慰撫金。查原告乙○○○係國小
      畢業，擁有一棟房屋一筆土地等財產；被告係高職畢業，現以打零工為生，無
      財產等情，此為兩造所不爭執，並有財稅資料中心產歸戶資料在卷可按，應均
      堪信為真實。本院衡酌兩造之身分、地位及經濟狀況等實際情況，認以原告各
      請求之一百萬元慰撫金應屬適當，自應予以准許。
（四）綜上所述，本件原告依侵權行為法律關係，得請求被告賠償之項目及數額，為
      原告乙○○○殯葬費二十五萬八千四百元、法定扶養權利之損害二十五萬四千
      一百六十三元及慰撫金一百萬元，共為一百五十一萬二千五百六十三元，甲○○法定扶養權利之損害九萬二千零四元及慰撫金一百萬元共為一百零九萬二千
      零四元，經參酌原告之子即被害人陳信宏應負之過失責任比例，原告甲○○、
      乙○○○之請求，分別於四十五萬三千七百六十九元、三十二萬七千六百零一
      元範圍，應准許之。
五、末按保險人依強制汽車責任保險法規定給付之保險金，視為加害人或被保險人損
    害賠償金額之一部分；加害人或被保險人受賠償請求時，得扣除之。強制汽車責
    任保險法第三十條定有明文。本件被告抗辯原告等已由保險公司共受領一百四十
    萬元之保險金，為原告所自承，故應依上開規定扣除賠償金。則經扣除保險金後
    ，原告甲○○、乙○○○得請求之金額為零，從而本件原告之請求於法均有未合
    ，應予以駁回。又聲請假執行之聲請，因訴之駁回而失所依附，不予准許。
六、結論：本件原告之訴，為無理由，並依民事訴訟法第七十八條，判決如主文。
中  華      民      國    九十二    年      十      月      八      日
                                    臺灣屏東地方法院民事第一庭
~B法      官  羅心芳
右為正本係照原本作成。
如不服本判決，應於送達後廿日內，向本院提出上訴狀。
~B法院書記官  粘嫦珠
中      華      民      國    九十二    年      十      月      八      日


司法院資訊處製作；財團法人民間司法改革基金會備份。
